【裁判字號】    97,上易,2366
【裁判日期】    971120
【裁判案由】    恐嚇等
【裁判全文】
臺灣高等法院刑事判決                97年度上易字第2366號
上  訴  人  臺灣板橋地方法院檢察署檢察官
上  訴  人
即  被  告  子○○
選任辯護人  蔡宏修律師
上列上訴人因被告恐嚇等案件，不服臺灣板橋地方法院96年度易
字第3362號，中華民國97年6月23日第一審判決（起訴案號：臺
灣板橋地方法院檢察署96年度偵字第20994、20916號），提起上
訴，本院判決如下：
    主  文
原判決關於子○○被訴恐嚇取財罪部分撤銷。
子○○共同犯恐嚇取財罪拾罪，各處有期徒刑肆月，均減為有期
徒刑貳月，應執行有期徒刑壹年。
其他上訴駁回。
    犯罪事實及理由
一、緣林義雄（已成年，業已死亡）及其他姓名年籍不詳之成年
    人共組擄鴿勒贖集團，即先由其他姓名年籍不詳之成年人在
    一般民眾所飼養之賽鴿進行飛行訓練必經之路線上架設捕鴿
    網，以攔捕賽鴿而竊取之，並由賽鴿所懸掛之腳環得知飼主
    之電話號碼，再撥打電話予飼主並表示其所飼養之賽鴿遭到
    綁架，需支付贖款始可釋放，否則即將賽鴿殺害等語，以此
    加害財產之事恐嚇飼主，使飼主心生畏懼，而匯款至擄鴿勒
    贖集團成員所指定之帳戶中。林義雄基於意圖為自己不法所
    有，於民國95年7月間某日，僱用與其有犯意連絡之子○○
    ，先委由子○○對外收購帳戶，子○○即透過李建原、王志
    仁向詹佳琪（詹佳琪、王志仁、李建原三人業已審結）收購
    帳戶，詹佳琪於95年7月間某日，以新臺幣（下同）15,000
    元之代價，在桃園縣介壽路某薑母鴨店內，將其在臺灣郵政
    股份有限公司桃園水汴頭郵局所開立、帳號00000000000000
    號帳戶之存摺及提款卡交付王志仁，王志仁復在桃園縣八德
    市○○路上某處將上開存摺及提款卡交付李建原，李建原另
    在桃園縣大溪鎮○○路上某檳榔攤，將上開存摺及提款卡交
    付子○○。子○○購得上開帳戶之存摺、提款卡後即交付予
    林義雄確認，林義雄並再將上開提款卡交予子○○以便提款
    。而擄鴿勒贖集團成員即於附表所示之95年9月22日起至95
    年10月21日止之竊盜時間，在附表所示之竊盜地點，以架設
    捕鴿網攔捕賽鴿之方式竊取如附表所示戊○○、壬○○、癸
    ○○、乙○○、丁○○、辛○○、己○○、丙○○、甲○○
    、庚○○等人所飼養附表所示數量之賽鴿，再撥打電話予前
    開飼主，表示其所飼養之賽鴿遭到綁架，需支付贖款始可釋
    放，否則即將賽鴿殺害等語，以加害財產之事恐嚇前開飼主
    ，使前開飼主心生畏懼，而於附表所示之匯款時間，在附表
    所示之匯款地點，匯入如附表所示之款項至詹佳琪上開帳戶
    中，林義雄得知有款項匯入後，即通知子○○，子○○再於
    如附表所示之提款時間，在桃園縣八德市○○路上或臺北縣
    鶯歌鎮○○○路上，將上開款項提領出來並將其中十分之九
    交付林義雄，其餘十分之一作為報酬。嗣經前開飼主報警處
    理，子○○在其上開犯行未為任何有偵查犯罪職權之公務員
    已知悉前，主動至臺北縣政府警察局刑事警察大隊，承認替
    林義雄提領款項，自首而接受裁判，而查悉上情。
二、案經附表所示之被害人訴請及子○○自首由臺北縣政府警察
    局移送臺灣板橋地方法院檢察署檢察官偵查起訴。
    理  由
壹、證據能力部分：
    按被告以外之人（包括證人、鑑定人、告訴人、被害人及共
    同被告等）於審判外之陳述雖不符刑事訴訟法第159條之1至
    之4等4條之規定，而經當事人於審判程序同意作為證據，法
    院審酌該言詞陳述或書面陳述作成時之情況，認為適當者，
    亦得為證據；當事人、代理人或辯護人於法院調查證據時，
    知有刑事訴訟法第159條第1項不得為證據之情形，而未於言
    詞辯論終結前聲明異議者，視為有前項之同意，同法第159
    條之5定有明文。立法意旨在於傳聞證據未經當事人之反對
    詰問予以核實，原則上先予排除。惟若當事人已放棄反對詰
    問權，於審判程序中表明同意該等傳聞證據可作為證據；或
    於言詞辯論終結前未聲明異議，基於尊重當事人對傳聞證據
    之處分權，及證據資料愈豐富，愈有助於真實發見之理念，
    且強化言詞辯論主義，使訴訟程序得以順暢進行，上開傳聞
    證據亦均具有證據能力。查本件所引用之被告以外之人於審
    判外之供述或非供述證據，因公訴人、辯護人於本院言詞辯
    論程序未聲明異議，被告雖辯稱伊沒有參與，不知他們如何
    恐嚇云云，核非屬對於證據能力之爭執，而本院審酌上開供
    述或非供述等證據資料製作時之情況，無不當取供及證明力
    明顯過低之瑕疵，認以之作為證據應屬適當，故揆諸前開規
    定，認前揭證據資料應有證據能力。
貳、認定犯罪所憑之證據及理由：
一、訊據上訴人即被告黎春暉對於上揭收取詹佳琪存摺及提款卡
    交付予林義雄，並為其提領現金之事實，坦承不諱，核與詹
    佳琪、王志仁、李建原於原審供述情節相符，並經附表所示
    之被害人戊○○於警詢時指訴綦詳，此外，復有詹佳琪申辦
    之臺灣郵政股份有限公司桃園水汴頭郵局00000000000000號
    帳戶之開戶申請書2紙、客戶歷史交易清單1件、匯款單10紙
    、提款照片7紙附卷可稽。足認被告上開自白與事實相符。
二、被告上訴意旨辯稱略以：（一）本案連同提款相片等證物，
    充其量僅能證明被告子○○有以同案被告詹佳琪所提供之郵
    局帳戶之存摺及提款卡，代林義雄提領現款，並取得微薄工
    資之事實，但並未在被告黎春暉家中查獲扣押擄鴿等犯罪工
    具，亦未查得被告黎春暉有共同擄鴿及打電話恐嚇取財之證
    據，殊難認定被告黎春暉有與林義雄共組竊盜及恐嚇取財集
    團之犯意聯絡及行為分擔。（二）本案由同案被告詹佳琪、
    王志仁、李建原等三人之陳述，亦均無法確切證明被告黎春
    暉有與林義雄共犯恐嚇取財之犯意聯絡及行為分擔，益以被
    告黎春暉從未以電話連絡被害人予以恐嚇取財之事實，遍查
    本件全部案卷，更無打電話恐嚇取財之罪證，顯見被告應無
    共犯恐嚇取財之罪行。（三）本案被告應無公訴人所指共犯
    刑法上竊盜罪及恐嚇取財等罪行，頂多亦是基於幫助林義雄
    等擄鴿集團之犯意，將被害人已匯入之款項領出後交予林義
    雄而已，惟刑法上竊盜及恐嚇取財罪性質上均屬即成犯，在
    被害人將款項匯入人頭帳戶時即已成立犯罪，被告黎春暉將
    款領出時，上開款項已成贓物，被告黎春暉之行為，應僅觸
    犯刑法第349條第1項之收受贓物罪，且充其量亦僅以幫助之
    意思，對於正犯資予助力，應僅屬成立幫助犯而非竊盜及恐
    嚇取財之共同正犯云云。
三、按以自己共同犯罪之意思，參與實施犯罪構成要件以外之行
    為，或以自己共同犯罪之意思，事先同謀，而由其中一部分
    人實施犯罪之行為者，均為共同正犯（大法官會議解釋釋字
    第109號意旨參照）；又按刑法上之幫助犯，以幫助他人犯
    罪之意思而參與犯罪構成要件以外之行為而成立，惟所謂以
    幫助他人犯罪之意思而參與者，指其參與之原因，僅在助成
    他人犯罪之實現者而言，倘以合同之意思而參加犯罪，即係
    以自己犯罪之意思而參與，縱其所參與者為犯罪構成要件以
    外之行為，仍屬共同正犯，又所謂參與犯罪構成要件以外之
    行為者，指其所參與者非直接構成某種犯罪事實之內容，而
    僅係助成其犯罪事實實現之行為而言，苟已參與構成某種犯
    罪事實之一部，即屬分擔實施犯罪之行為，雖僅以幫助他人
    犯罪之意思而參與，亦仍屬共同正犯，最高法院27年上字第
    1333號裁判要旨參照。又按刑法第346條第1項之恐嚇罪，係
    以恐嚇使人交付財物為要件。經查，被害人戊○○等10人遭
    恐嚇即匯款至收款人詹佳琪之帳戶，有詹佳琪帳戶往來明細
    在卷可稽；次查，被告於原審自承有拿到詹佳琪帳戶之提款
    卡及存款簿等語（見原審卷第46頁），本件被告子○○將詹
    佳琪所有之上揭帳戶存摺、提款卡及密碼交予林義雄用以恐
    嚇被害人匯入金錢，作為對被害人實施恐嚇取財犯罪之取款
    工具，並為林義雄提領現金，是被告領款之行為，應認即屬
    恐嚇取財罪構成要件實施行為之一部，自屬共同正犯，被告
    辯稱僅成立幫助犯云云，自不可採；又就被害人款項之領取
    均置於被告得領取支配之情況下，應認為係收取自己與其他
    共同正犯所得之財物，不另成立贓物罪，被告上開所辯，均
    不可採。綜上所述，被告犯行可以認定，應予依法論科。
參、論罪部份：核被告所為，係犯刑法第346條第1項之恐嚇取財
    罪。被告子○○與林義雄及其餘恐嚇取財等人間，有犯意聯
    絡及行為分擔，為共同正犯。所犯附表所示各罪間，犯意個
    別，行為互殊，應予分論併罰。被告子○○在其上開犯行未
    為任何有偵查犯罪職權之公務員已知悉前，主動至臺北縣政
    府警察局刑事警察大隊，承認替林義雄提領款項，自首而接
    受裁判，有臺北縣政府警察局刑事警察大隊所製作之調查筆
    錄在卷足憑，被告係對於未發覺之罪自首而受裁判，依刑法
    第62條前段之規定，減輕其刑。
肆、撤銷改判之理由及科刑部分：
    原審就被告恐嚇取財之犯行認罪證明確，對被告為有罪科刑
    之判決，固非無見。惟查按數罪併罰，宣告多數有期徒刑
    者，於各刑中之最長期以上，各刑合併之刑期以下，定其刑
    期。但不得逾30年。刑法第51條第5款定有明文。另按犯最
    重本刑為5年以下有期徒刑以下之刑之罪，而受六個月以下
    有期徒刑或拘役之宣告者，得以新臺幣1千元、2千元或3千
    元折算一日，易科罰金。但確因不執行所宣告之刑，難收矯
    正之效，或難以維持法秩序者，不在此限。前項規定於數罪
    併罰，其應執行之刑未逾六月者，亦適用之，刑法第41條定
    有明文。是數罪併罰，其應執行之刑已逾六月者，即不適用
    易科罰金。本件原判決雖於主文內諭知定應執行有期徒刑1
    年6月，惟未於理由內敘明定其應執行之刑，且於判決理由
    欄記載「併諭知易科罰金之折算標準」，原判決事實及理
    由欄認被告符合自首減刑之規定，惟論罪法條欄未援引刑法
    第62條前段，均有未洽。被告提起上訴，其猶執陳詞否認恐
    嚇取財犯罪等語，其上訴固無理由，惟因原判決既有可議，
    爰由本院撤銷改判。爰審酌被告正值青壯，不思正道取財，
    替擄鴿勒贖集團探尋並轉交存摺、提款卡，以提領現金，危
    害財產安全及社會穩定，兼衡其等平日素行、智識程度及於
    犯罪後尚能坦承犯行等一切情狀，且被告符合刑法第62條前
    段之規定，已如前述，並斟酌其犯罪所得非鉅，就所犯恐嚇
    取財十罪，各量處有期徒刑4月。再查被告本件犯罪各自犯
    罪時間均在96年4月24日以前，合於中華民國九十六年罪犯
    減刑條例所定得予減刑之規定，應依同條例第2條第1項第3
    款之規定，均各減為有期徒刑2月。並定應執行有期徒刑1年
    。
伍、無罪部分：
一、公訴意旨另以：被告子○○與林義雄及其他姓名年籍不詳之
    成年人共組擄鴿勒贖集團，基於意圖為自己不法所有之犯意
    聯絡，先由其他姓名年籍不詳之成年人在一般民眾所飼養之
    賽鴿進行飛行訓練必經之路線上架設捕鴿網，以攔捕賽鴿，
    而竊取之，擄鴿勒贖集團成員即於附表所示之竊盜時間，在
    附表所示之竊盜地點，以上開方式竊取如附表所示之人所飼
    養附表所示數量之賽鴿，因認被告另犯刑法第320條第1項之
    竊盜罪嫌。
二、按犯罪事實應依證據認定之，無證據不得認定犯罪事實；不
    能證明被告犯罪，應諭知無罪之判決，刑事訴訟法第154條
    第2項、第301條第1項分別定有明文。又認定不利於被告之
    事實，須依積極證據，苟積極證據不足為不利於被告事實之
    認定時，即應為有利於被告之認定，更不必有何有利之證據
    ，此經最高法院著有30年上字第816號判例可稽，合先陳明
    。
三、公訴人認被告涉有上開竊盜犯行，係以附表二所示被害人之
    指訴、詹佳琪申辦之臺灣郵政股份有限公司桃園水汴頭郵局
    帳戶之客戶歷史交易清單、匯款單10紙及提款照片7紙，為
    主要論據。訊據被告堅決否認有架設捕鴿網攔捕賽鴿，竊取
    附表所示被害人之賽鴿。經查：（一）附表所示被害人在警
    詢中僅證述其賽鴿之失竊情形，被恐嚇取財之過程，並未曾
    證述被告子○○是否竊取其賽鴿；復未證述與竊取其賽鴿之
    人有何之犯意連絡。（二）詹佳琪申辦之臺灣郵政股份有限
    公司桃園水汴頭郵局帳戶之客戶歷史交易清單、被害人之匯
    款單及被告提款照片，雖認被告有提領款項之事實，亦難進
    而推論被告有竊取賽鴿之之犯行，且臺北縣政府警察局並未
    查獲任何捕鴿網等竊取賽鴿之用具。（三）此外，復查無其
    他積極證據足證被告有何公訴人所指竊取賽鴿之犯行。
四、本件依既有之證據，尚難使本院確信被告子○○有共犯竊盜
    罪之犯意聯絡及行為分擔，自難認其共犯竊盜罪，原審因而
    為其無罪諭知，核無不合，檢察官此部分上訴，既未提出補
    強證據，其上訴核為無理由，自應予駁回。
據上論斷，應依刑事訴訟法第369條第1項前段、第364條、第368
條、第299條第1項前段，刑法第28條、第346條第1項、第62條前
段、第41條第2項、第51條第5款，刑法施行法第1條之1，中華民
國九十六年罪犯減刑條例第2條第1項第3款、第7條，判決如主文
。
本案經檢察官許仲瑩到庭執行職務。
中    華    民    國    97    年    11    月    20    日
                  刑事第六庭審判長法  官  林堭儀
                                  法  官  張明松
                                  法  官  吳淑惠
以上正本證明與原本無異。
不得上訴。
                                  書記官  陳雅加
中    華    民    國    97    年    11    月    21    日
附錄本案論罪科刑法條全文：
中華民國刑法第346條（單純恐嚇罪）
意圖為自己或第三人不法之所有，以恐嚇使人將本人或第三人之
物交付者，處6月以上5年以下有期徒刑，得併科1千元以下罰金
。
以前項方法得財產上不法之利益，或使第三人得之者，亦同。
前二項之未遂犯罰之。
附表：
┌──┬────┬──────────┬───┬───┬──────┬───────┬─────┬──────┐
│編號│竊盜時間│竊盜地點            │遭竊賽│飼主  │恐嚇        │匯款地點      │匯款金額  │提款時間    │
│    │        │                    │鴿數量│      │匯款時間    │              │（新臺幣）│            │
├──┼────┼──────────┼───┼───┼──────┼───────┼─────┼──────┤
│1   │95年9 月│臺東縣鹿野鄉往臺北縣│2隻   │戊○○│95年9月22日 │臺北縣新莊市民│4,000元   │95年10月2日 │
│    │22 日   │新莊市○○街○路上  │      │      │            │志路上        │          │            │
├──┼────┼──────────┼───┼───┼──────┼───────┼─────┼──────┤
│2   │95年9 月│臺東縣鹿野鄉往臺北縣│2隻   │壬○○│95年9月23日 │臺北縣新莊市復│4,000元   │95年9月23日 │
│    │23 日   │新莊市○○路○路上  │      │      │            │興路上        │          │            │
├──┼────┼──────────┼───┼───┼──────┼───────┼─────┼──────┤
│3   │95年9 月│臺東縣鹿野鄉往臺北縣│1隻   │癸○○│95年9月23日 │臺北縣新莊市民│2,000元   │95年9月23日 │
│    │23 日   │新莊市○○路○路上  │      │      │            │安西路上      │          │            │
├──┼────┼──────────┼───┼───┼──────┼───────┼─────┼──────┤
│4   │95年9 月│宜蘭縣蘇澳鎮往臺北縣│1隻   │乙○○│95年9月25日 │臺北縣三重市中│2,000元   │95年9月25日 │
│    │25 日   │三重市○○路○路上  │      │      │            │山路上        │          │            │
├──┼────┼──────────┼───┼───┼──────┼───────┼─────┼──────┤
│5   │95年9 月│臺東縣鹿野鎮往臺北縣│1隻   │丁○○│95年9月29日 │臺北縣新莊市復│2,000元   │95年9月29日 │
│    │29 日   │新莊市○○路○路上  │      │      │            │興路上        │          │            │
├──┼────┼──────────┼───┼───┼──────┼───────┼─────┼──────┤
│6   │95年9 月│臺東縣鹿野鎮往臺北縣│2隻   │辛○○│95年9月29日 │臺北縣新莊市新│4,000元   │95年9月29日 │
│    │28 日   │新莊市○○路○路上  │      │      │            │泰路上        │          │            │
├──┼────┼──────────┼───┼───┼──────┼───────┼─────┼──────┤
│7   │95年9 月│臺東縣鹿野鎮往臺北縣│1隻   │己○○│95年9月30日 │臺北縣新莊市  │1,500元   │95年9月30日 │
│    │30 日   │泰山鄉之路上        │      │      │            │              │          │            │
├──┼────┼──────────┼───┼───┼──────┼───────┼─────┼──────┤
│8   │95年10月│臺東縣鹿野鎮往臺北縣│1隻   │丙○○│95年10月2日 │臺北縣新莊市  │2,000元   │95年10月2日 │
│    │2日     │新莊市○○○路○路上│      │      │            │              │          │            │
├──┼────┼──────────┼───┼───┼──────┼───────┼─────┼──────┤
│9   │95年10月│臺東縣鹿野鎮往臺北縣│2隻   │甲○○│95年10月21日│臺北縣新莊市新│4,000元   │95年10月21日│
│    │21 日   │新莊市○○路○路上  │      │      │            │泰路上        │          │            │
├──┼────┼──────────┼───┼───┼──────┼───────┼─────┼──────┤
│10  │95年10月│宜蘭縣頭城鎮往臺北縣│1隻   │庚○○│95年10月21日│臺北縣新莊市中│1,500元   │95年10月21日│
│    │21 日   │新莊市○○○街○路上│      │      │            │正路上        │          │            │
└──┴────┴──────────┴───┴───┴──────┴───────┴─────┴──────┘


司法院資訊處製作；財團法人民間司法改革基金會備份。
